臺灣彰化地方法院刑事判決　　　　　　　96年度易字第1027號
公　訴　人　臺灣彰化地方法院檢察署檢察官
被　　　告　庚○○
　　　　　　丙○○
上列被告因傷害案件，經檢察官提起公訴（96年度偵字第5044
號），本院判決如下：
    主  文
庚○○犯傷害罪，處拘役伍拾捌日，如易科罰金，以新臺幣壹仟
元折算壹日；減為拘役貳拾玖日，如易科罰金，以新臺幣壹仟元
折算壹日。
丙○○犯傷害罪，處拘役伍拾日，如易科罰金，以新臺幣壹仟元
折算壹日；減為拘役貳拾伍日，如易科罰金，以新臺幣壹仟元折
算壹日。
    事  實
一、庚○○係丙○○之兄嫂，2人間具有家庭暴力防治法第3條第
    4款之家庭成員關係。庚○○於民國96年4月8日晚上10時25
    分許，在其位於彰化縣秀水鄉曾厝村西平巷43號住處，與丙○○因細故發生爭吵，詎丙○○、庚○○竟各基於傷害人身
    體之犯意，互相出手拉扯毆打對方，庚○○欲打電話報警，
    丙○○又上前與庚○○爭搶話筒，庚○○遂持話筒毆打丙○○之頭部，二人便扭打在一起，庚○○因而受有左臉部撕裂
    傷（傷口各1×0.5公分、0.5×0.5公分及0.5×0.3公分）、
    左嘴角血腫、右臉腫大等傷害；丙○○則受有四肢多處挫傷
    、頭部外傷併臉部瘀傷及左臉頰腫脹、頸部挫傷等傷害。
二、案經庚○○、丙○○訴由彰化縣警察局鹿港分局報告臺灣彰
    化地方法院檢察署檢察官偵查起訴。
    理  由
一、本案全部卷證所涵括之供述證據及非供述證據，公訴人、被
    告均同意以下全部證據之證據能力，亦未於言詞辯論終結前
    聲明異議，本院審酌該等供述證據及非供述證據作成時之情
    況，並無不適當之情事，應均具有證據能力，合先敘明。
二、訊據被告庚○○、丙○○均矢口否認有何傷害犯行，被告庚○○辯稱：其係先遭丙○○毆打，出於自衛始以話筒打丙○○，其不知丙○○為何受傷，況丙○○常有自殘行為云云；
    被告丙○○則辯稱：伊未出手毆打庚○○，僅有為自衛而拉
    扯庚○○之頭髮，且當時並未發覺庚○○之傷痕云云。經查
    ：
（一）上開事實，業據證人即告訴人庚○○、證人即告訴人丙○○於偵查中證述綦詳，並經證人乙○○、戊○○及丁○○
      迭於偵查中及本院審理時證述明確，復有告訴人庚○○提
      出之財團法人彰化基督教醫院二林分院診斷證明書1紙及
      告訴人丙○○提出之財團法人彰化基督教醫院診斷證明書
      1 紙、丙○○案發時穿著之上衣照片2張、雙方爭搶之話
      筒照片8張及丙○○傷勢照片10張附卷可憑，堪以認定。
（二）依告訴人丙○○提出之財團法人彰化基督教醫院診斷證明
      書之記載及說明，丙○○因四肢多處挫傷、頭部外傷併臉
      部瘀傷及左臉頰腫脹、頸部挫傷，於96年4月9日0時15分
      急診就診並行傷口處置後，住急診病房觀察及治療；而依
      告訴人庚○○提出之財團法人彰化基督教醫院二林分院診
      斷證明書之記載及說明，庚○○因左臉部撕裂傷、左嘴角
      血腫、右臉腫大，於96年4月9日門診接受治療，左臉撕裂
      傷傷口各1×0.5公分、0.5×0.5公分及0.5×0.3公分，則
      觀諸告訴人丙○○、庚○○之驗傷時間，均非案發後事隔
      相當時間始前往就醫，益徵告訴人丙○○、庚○○前開指
      訴非虛。另雖案發當日到場處理之警員甲○○於本院審理
      時證稱：其僅發現丙○○臉頰有紅腫，未發現庚○○有明
      顯外傷等語，而庚○○於案發當日曾至證人己○○家中借
      電話報警時，己○○亦未看見庚○○臉上有傷乙情，亦經
      證人己○○於本院審理時證述在卷，惟證人甲○○於本院
      審理時亦證稱雙方有些傷勢可能尚未顯現或被衣服遮住，
      其無法看到，且其亦未一一檢查雙方之傷勢等語明確，證
      人己○○則證稱：其當時正在睡覺遭庚○○吵醒，且其平
      時與人說話時，不會注意到對方臉上有無傷口，且其有老
      花眼等語屬實，況依前揭2紙診斷證明書所載內容，丙○○四肢多處挫傷、頸部挫傷之傷勢，本非能明顯看出，而
      庚○○左臉部撕裂傷之傷口亦屬微小，證人甲○○、己○○無法立即察覺，亦與常情無違。是以，被告庚○○、丙○○以前開辯詞，及證人甲○○、己○○之證詞，均不足
      資為被告2人有利之認定。
（三）再雖證人乙○○、丁○○於偵查中及本院審理時均證稱僅
      看到被告庚○○以電話話筒毆打告訴人丙○○，未看到被
      告丙○○出手毆打告訴人庚○○，亦未看到告訴人庚○○
      有受傷等語在卷，然被告庚○○、丙○○有互相拉扯、毆
      打乙節，業經在場目擊證人丁○○證述綦詳，此外，被告
      丙○○亦供稱其有拉告訴人庚○○之頭髮，且有與告訴人
      庚○○以手推來推去，核與證人乙○○於偵查中及本院審
      理時證述：被告丙○○有拉告訴人庚○○之頭髮，其有看
      到被告2人互相拉扯，雙方用手互相推來推去，拉來拉去
      等語相符，則雙方於互相拉扯中而為攻擊傷及對方，勢難
      避免，且告訴人庚○○受傷既有前揭診斷證明書為憑，被
      告丙○○片面否認有傷害行為，即難遽信。況告訴人庚○○本欲主動以電話報警處理，惟遭被告丙○○上前制止，
      雙方始又爆發衝突等情，除據被告丙○○供稱在卷，並經
      證人即告訴人庚○○於偵查中，證人乙○○、戊○○、丁○○於本院審理時證述無訛，衡諸事理，倘僅有被告庚○○出手傷害告訴人丙○○，而被告丙○○全未還手，告訴
      人庚○○顯無當場主動報警之可能，足徵本件案發當時絕
      非僅有被告庚○○傷害告訴人丙○○之情形，證人即告訴
      人庚○○及證人戊○○所稱被告丙○○有出手毆打告訴人
      庚○○之證述，應可採信。另參酌證人乙○○、丁○○與
      被告丙○○均屬至親，且證人乙○○與告訴人庚○○長期
      婆媳關係不佳，常有口角爭執乙情，亦經證人戊○○證述
      在卷，是證人乙○○、丁○○之證詞難免因迴護至親即被
      告丙○○而有避重就輕之嫌，自難逕援為有利被告丙○○
      之認定。
（四）再按正當防衛必須對於現在不法之侵害始得為之，侵害業
      已過去，或無從分別何方為不法侵害之互毆行為，均不得
      主張防衛權，而衡之一般社會經驗法則，互毆係屬多數動
      作構成單純一罪而互為攻擊之傷害行為，縱令一方先行出
      手，而還擊之一方在客觀上苟非單純對於現在不法之侵害
      為必要排除之反擊行為，因其本即有傷害之犯意存在，則
      對其互為攻擊之還手反擊行為，自無主張防衛權之餘地，
      最高法院92年度臺上字第3039號刑事判決可資參照。被告
      丙○○與被告庚○○在上開時、地出手拉扯，自難為辨明
      係由何人先行下手實施不法侵害，再揆諸被告2人所受傷
      害，互核並無程度上重大差異，顯均非單純抵擋對方攻擊
      所能造成，是被告2人確有非基於防衛現時不法侵害之意
      思，因互毆而徒手傷害對方之身體，造成雙方各受有如上
      所示之傷害，已堪認定，渠等相互推諉之前揭辯解，均顯
      不足採認。本件事證明確，被告2人互相傷害之犯行均堪
      認定，應予依法論科。
三、查被告庚○○與被告丙○○係姑嫂關係，業經被告2人供明
    在卷，為家庭暴力防治法第3條第4款所列之家庭成員。核被
    告庚○○、丙○○所為，均係犯刑法第277條第1項之傷害罪
    ，核屬家庭暴力防治法第2條第2項所稱之家庭暴力罪。爰審
    酌被告2人為姑嫂關係，不思和睦相處，竟為細故爭執，進
    而出手相互傷害，兼衡被告2人所受傷害之程度及犯後態度
    等一切情狀，分別量處如主文所示之刑，並均諭知易科罰金
    之折算標準，以示懲儆。又被告2人所犯上開傷害罪之犯罪
    時間，均係在96年4月24日以前，悉合於減刑條件，應依中
    華民國96年罪犯減刑條例第2條第1項第3款，各減其宣告刑2
    分之1，並均諭知易科罰金之折算標準。
據上論斷，應依刑事訴訟法第299條第1項前段、刑法第277條第
1項、第41條第1項前段，刑法施行法第1條之1，中華民國96年罪
犯減刑條例第2條第1項第3款、第7條、第9條，判決如主文。
本案經檢察官郭玄義到庭執行職務。
中　　華　　民　　國　　96　　年　　8 　　月　　29　　日
                  刑事第二庭      審判長法官  石馨文
                                  法      官  黃齡玉
                                  法      官  尚安雅
以上正本證明與原本無異。
如不服本判決，應於判決送達後10日內，向本院提出上訴書狀，
上訴書狀應「敘述具體上訴理由」，並按他造當事人之人數附繕
本。「切勿逕送上級法院」。
中　　華　　民　　國　　96　　年　　8 　　月　　31　　日
                                  書  記  官  陳佳宏
附錄論罪科刑法條：
中華民國刑法第277條
（普通傷害罪）
傷害人之身體或健康者，處 3 年以下有期徒刑、拘役或 1 千元
以下罰金。
犯前項之罪因而致人於死者，處無期徒刑或 7 年以上有期徒刑；
致重傷者，處3 年以上10年以下有期徒刑。
